【裁判字號】    92,台非,274
【裁判日期】    920807
【裁判案由】    違反毒品危害防制條例
【裁判全文】
最高法院刑事判決                                九十二年度台非字第二七四號
    上  訴  人  最高法院檢察署檢察總長
    被      告  甲○○
右上訴人因被告違反毒品危害防制條例案件，對於台灣板橋地方法院中華民國九十一
年九月十九日第一審確定裁定（九十一年度毒聲字第三一三九號，聲請案號：台灣板
橋地方法院檢察署九十一年度聲觀字第一四八四號），認為違法，提起非常上訴，本
院判決如左：
    主  文
原裁定撤銷。
檢察官之聲請駁回。
    理  由
非常上訴理由稱：「一、按實體裁定與科刑判決有同等效力，於裁定確定後，認為違
法者，得提起非常上訴，最高法院著有二十一年非字第一五二號、四十四年台非字第
四十一號判例可資參照。查本件台灣板橋地方法院九十一年度毒聲字第三一三九號裁
定，係關於實體事項之裁定，與科刑判決具有同等效力，依前開判例要旨，得提起非
常上訴，合先敘明。二、次按陸海空軍刑法第七十七條規定，現役軍人違反毒品危害
防制條例之規定者，依其規定處理之，又軍事審判法第一條第一項亦規定犯陸海空軍
刑法或其特別法之罪，依該法之規定追訴審判之。經查被告甲○○於九十年四月三日
入伍服役，迄至九十一年九月二十三日仍為現役軍人，此有法務部戶役政連結作業系
統表附卷可稽，此並經被告自承在卷，而被告於九十一年七月十三日凌晨在台北縣政
府警察局樹林分局採尿前四日內之某時施用第二級毒品安非他命一次，於九十一年七
月十三日凌晨一時四十分許在台北縣樹林市○○路三五三之二號為警查獲，此有台灣
檢驗科技股份有限公司濫用藥物尿液檢驗報告書在卷為憑，是其於犯罪時及發覺時均
為現役軍人身分，普通法院應無審判權。惟法院未查明其具有現役軍人身分，台灣板
橋地方法院於九十一年九月十九日以九十一年度毒聲字第三一三九號裁定將被告送勒
戒處所觀察、勒戒並確定，有該裁定書附卷可參，是上開觀察、勒戒裁定已違背法令
，揆諸前揭說明，爰依刑事訴訟法第四百四十一條、第四百四十三條之規定，提起非
常上訴，以資救濟。」等語。
本院按判決不適用法則或適用不當者，為違背法令，刑事訴訟法第三百七十八條定有
明文。而民國九十年十月二日修正公布施行之陸海空軍刑法第七十七條規定：現役軍
人違反毒品危害防制條例之規定者，依其規定處理之。軍事審判法第五條第一項前段
、同條第三項分別規定：犯罪在任職服役前，發覺在任職服役中者，依本法追訴審判
；前二項規定，按行為時之身分適用法律。本件被告甲○○於九十一年七月十三日一
時四十分在台北縣樹林市○○路三五三之二號為警查獲於四日前有施用第二級毒品安
非他命一次之事實，涉犯毒品危害防制條例第十條第二項之罪嫌，但查被告係於九十
年四月三日入伍服役，至九十一年九月十九日停役，此有陸軍摩步第二六九旅核定因
案停役人員名冊可稽，此並經被告自承在卷，被告行為時為現役軍人，其涉犯上開犯
行，依上開說明，普通法院對之無審判權。台灣板橋地方法院檢察署檢察官不察，於
九十一年九月十九日以九十一年度聲觀字第一四八四號聲請裁定將被告送觀察、勒戒
。原審未究明，亦於同日以九十一年度毒聲字第三一三九號裁定送觀察、勒戒，揆諸
前揭說明，顯屬違背法令。案經確定，且於被告不利，非常上訴意旨執以指摘，洵有
理由，應由本院將原裁定撤銷，並將檢察官之聲請駁回，以資救濟。
據上論結，應依刑事訴訟法第四百四十七條第一項第一款但書，判決如主文。
中      華      民      國    九十二    年      八      月      七      日
                              最高法院刑事第八庭
                                  審判長法官  莊  登  照
                                        法官  洪  明  輝
                                        法官  黃  一  鑫
                                        法官  魏  新  和
                                        法官  林  秀  夫
      右正本證明與原本無異
                                              書  記  官
中      華      民      國    九十二    年      八      月     十三     日
                                                                        Ｖ


司法院資訊處製作；財團法人民間司法改革基金會備份。
